【裁判字號】    95,交抗,626
【裁判日期】    950928
【裁判案由】    聲明異議
【裁判全文】
臺灣高等法院臺中分院刑事裁定         95年度交抗字第626號
抗  告  人
即受處分人  甲○○
上列抗告人因違反道路交通管理處罰條例案件，不服臺灣彰化地
方法院中華民國95年8月14日裁定（95年度交聲字第722號），提
起抗告，本院裁定如下：
    主  文
抗告駁回。
    理  由
一、抗告意旨略以：本件超速違規乃抗告人之妻駕駛抗告人所有
    自小客車所致，抗告人並非實際駕駛人，自不可歸責而受罰
    ；原處分機關將4階段行政處分做成1次裁決的措施，顯係過
    度擴大行政裁量權 ，違反行政程序法之規定，應將4階段的
    處分，分4階段裁決並送達當事人方符合法制 ；再抗告人縱
    須負起轉嫁罰之責任，惟駕駛人係以自小客車違規卻註銷抗
    告人之職業大客車駕照，處分顯然有違比例原則，爰依法提
    起抗告，請求撤銷原裁定云云。
二、按受處分人不服道路交通管理處罰條例第8條主管機關所為
    之處罰，得於接到裁決書之翌日起20日內，向管轄地方法院
    聲明異議，道路交通管理處罰條例第87條第1項定有明文。
    又依道路交通管理處罰條例第87條規定向管轄法院聲明異議
    之期間，自裁決送達之翌日起算，並得依法扣除在途期間；
    而交通法庭認聲明異議不合法律上之程式，且無從補正者，
    應以裁定駁回之，道路交通案件處理辦法第12條、第18條前
    段亦分別定有明文。以上為交通異議事件之程序規定，為聲
    明異議之合法要件，受處分人之聲明異議自須合於此項程序
    規定，法院始得受理為實體之審查。次按處理違反道路交通
    管理事件，有關文書送達之程序，依行政程序法之規定，違
    反道路交通管理事件統一裁罰基準及處理細則第5條定有明
    文。又送達，於應受送達人之住居所、事務所或營業所為之
    ；於應送達處所不獲會晤應受送達人時，得將文書付與有辨
    別事理能力之同居人、受僱人或應送達處所之接收郵件人員
    ；應受送達人或其同居人、受僱人、接收郵件人員無正當理
    由拒絕收領文書時，得將文書留置於應送達處所，以為送達
    ；送達，不能依前2條規定為之者，得將文書寄存送達地之
    地方自治或警察機關，並作送達通知書2份，1份黏貼於應受
    送達人住居所、事務所、營業所或其就業處所門首，另1份
    交由鄰居轉交或置於該送達處所信箱或其他適當位置，以為
    送達。前項情形，由郵政機關為送達者，得將文書寄存於送
    達地之郵政機關，行政程序法第72條第1項前段、第73條第
    1項、第3項、第74條第1項、第2項分別有所規定。
三、經查：抗告人甲○○於94年7月11日因違反道路交通管理處
    罰條例第40條第1項之規定，經交通部公路總局臺中區監理
    所彰化監理站以95年3月24日彰監四字第裁64-G00000000號
    裁處：1.罰鍰新台幣2,400元整，並依同條例第63條第1項記
    違規點數1點，罰鍰限於95年4月23日前繳納；2.上開罰鍰逾
    期不繳納之處分：自95年4月24日起易處吊扣駕駛執照3個
    月，並限於95年5月8日前繳送。95年5月8日前未繳送駕駛
    執照者，自95年5月9日起易處吊銷，並逕行註銷駕駛執照。
    駕駛執照吊 (註)銷後，自95年5月9日起1年內不得重新考
    領駕駛執照。上開裁決書並經原處分機關以郵寄之方式向抗
    告人位於彰化縣員林鎮○○里○○路○段234號之戶籍地址為
    送達，因未獲會晤應送達人即抗告人，亦無得受領文書之同
    居人、受雇人或應受送達處所接收郵件人員，乃於95年3月
    29日將裁決書依法寄存於送達地之郵政機關「員林西門郵局
    」，並作成送達通知書2份，1份黏貼於應受送達人住居所、
    事務所、營業所或其就業處所門前，1份置於該受送達處所
    信箱或其他適當位置，以寄存送達方式送達予抗告人，此有
    前開裁決書及交通部公路總局臺中區監理所彰化監理站送達
    證書影本各1紙在卷可考；且經原審查詢抗告人之戶籍地址
    亦確實如前，復有抗告人之全戶戶籍資料查詢結果附卷可按
    。是本件裁決書依據行政程序法第74條之規定，已於95年3
    月29日發生送達效力，抗告人遲誤異議期間，遲至95年7月
    24日始具狀聲明異議，顯已逾20日之法定異議期間，其異議
    不合法律上之程式，且無從補正，揆諸前揭說明，自應將抗
    告人之聲明異議於程序上駁回。至抗告意旨以超速違規為抗
    告人之妻駕駛所致，不可歸責抗告人；原處分機關將4階段
    行政處分做成1次裁決違反行政程序法規定；駕駛人係以自
    小客車違規卻註銷抗告人之職業大客車駕照，處分有違比例
    原則等語提起本件抗告，姑不論抗告人能否執此而否認前開
    裁罰之事實，綜係屬實，亦因已逾聲明異議期間，無從以之
    作為實體上之有利認定，又抗告人所指原處分機關將4階段
    行政處分做成1次裁決違反行政程序法規定部分，應另依行
    政爭訟程序爭執之，均附此敘明。
四、綜上所述，抗告人之聲明異議，因已逾20日之不變期間，其
    異議不合法律上之程式，且無從命補正；原裁定於理由欄對
    此雖有所敘及，惟論結時又以異議無理由，且援引道路交通
    案件處理辦法第19條為依據，有所未合，然駁回異議之結論
    仍屬正確，是仍應認本件抗告為無理由，應駁回之。
五、據上論結，應依道路交通案件處理辦法第26條，刑事訴訟法
    第412條，裁定如主文。
中    華    民    國    95    年    9    月  28       日
            刑事第九庭  審判長法  官  陳  筱  珮
                              法  官  趙  春  碧
                              法  官  余  仕  明
上列正本證明與原本無異。
不得再抗告。
                              書記官  林  玉  惠
中    華    民    國    95    年    9    月   29      日
                                                      Ａ


司法院資訊處製作；財團法人民間司法改革基金會備份。
